# 请教陈老师，关于账外资产

提问人：wangxu811024 时间：2011-08-09 17:52:24
1 、A公司小金库检查中，查出账外资金 1000 万元，如何入账?入营业外收入吗？ 2 、A公司发现账外固定资产 1 处（假设是以前故意不入账），价值 2000 万，如何入账？ 若该该房产是属于A公司，但前些年办证时办成了其子公司B公司的名字，B公司不是A公司全资子公司。A公司想把该固定资产并到自己账内，或是在B公司，但其持有100%的权益，怎么处理？

回答人：chenyiwei
从会计准则角度考虑，对这些问题首先应当调查清楚出现差错的原因，然后按前期差错更正的相关规定处理。但对于小金库清查等，可以了解一下主管部门有无特殊的处理要求。 会计处理的基本原则是实质重于形式。对于虽然法律上不具有所有权，但实质上承担其所有权上的主要风险和报酬的资产（当然从审计角度，这里有个如何取证的问题），应当作为自己的资产入帐核算，尤其是当各方对其权属和实际占用状态无争议，权益较有保障，且未明显违反法律法规的情况下。

回答人：chenyiwei
回复 wangxu811024 的帖子
会计上确认资产的条件是可控制其未来经济利益流入。因此没有权属证明并不表明一定不能作为资产确认。帐外资产能够变卖（没有其它人主张权利等权属争议）本身就说明了企业能够控制其经济利益。
当然，无产权证明的房产变卖有难度，或者可变现价值比同等状态下权属证明齐全的房产低。在评估时应当考虑这一因素的影响。
还是建议搞清楚盘盈的确切原因，作为调整以前年度损益处理，予以追溯重述。

回答人：chenyiwei
回复 wangxu811024 的帖子
任何前期会计差错，是否构成一项重大差错，以及是否需要采用追溯重述的方法更正，都是看其影响金额相对于被审计财务报表整体而言是否重大。
如果金额影响重大（并且该资产所属的类别自当初建成至今，其市场价格已经升值较大，如土地、房产等），但无法取得该资产的原始成本资料的，不能简单地按现在的评估值为基础往前追溯，这可能需要作为审计范围受限制而发表保留意见或无法表示意见的问题。

回答人：chenyiwei
回复 wangxu811024 的帖子
1 、新准则下没有这种说法。《讲解 2010 》的“固定资产”一章中对于固定资产盘盈／盘亏的表述是：
固定资产是一种单位价值较高、使用期限较长的有形资产，因此，对于管理规范的企业而言，盘盈、盘亏的固定资产较为少见。企业应当健全制度，加强管理，定期或者至少于每年年末对固定资产进行清查盘点，以保证固定资产核算的真实性和完整性。如果清查中发现固定资产的损溢应及时查明原因，在期末结账前处理完毕。 企业在财产清查中盘亏的固定资产，通过“待处理财产损溢——待处理固定资产损溢”科目核算，盘亏造成的损失，通过“营业外支出——盘亏损失”科目核算，应当计入当期损益。 企业在财产清查中盘盈的固定资产，作为前期差错处理。盘盈的固定资产通过“以前年度损益调整”科目核算。
你引用的是原先会计制度下的规定，新准则下不应继续沿用。
如果是不重大会计差错的更正，以前年度相关的固定资产购建支出已经计入管理费用的，则本年度差错更正时应当贷记本年度的管理费用，而不是营业外收入。

提问人：wangxu811024 时间：2011-08-10 14:49:48
回复 chenyiwei 的帖子
陈老师，那如果双方对此没有异议，在具体并入A公司账内时，有什么程序？要双方办理过户手续？还是怎么做？谢谢！

回答人：chenyiwei
我理解过户手续应当是需要的，确保经过这样处理后法律形式和经济实质取得一致。

提问人：wangxu811024 时间：2011-09-04 19:52:12
回复 chenyiwei 的帖子
搜索版面中有关账外资产的贴子，有些人说账外资产入资本公积，这样处理有依据吗？
如果企业账外资产是办公楼或土地，应该就是差错形成的吧，还可能有别的什么原因吗？通常都要调以前年度损益吗？

回答人：chenyiwei
绝大部分此类帐外资产均属于会计差错（当然也不排除少量由其他原因导致的）。如果确实如此，则视其对财务报表整体的影响是否重大确定是否需要追溯重述。

提问人：wangxu811024 时间：2011-10-24 17:32:07
回复 chenyiwei 的帖子
假设当年是支出直接进入损益未入资产。该项固定资产是该按什么价值入账呢？评估值还是什么价值？

回答人：chenyiwei
如果能确认为一项资产的话，则前期将其成本费用化处理就构成了一项会计差错，需要视其影响金额大小确定是否追溯调整。理论上应当根据当初的实际建造成本。如果影响金额对财务报表整体不重大的，可以按现在的评估值。

提问人：wangxu811024 时间：2011-10-27 14:17:05
回复 chenyiwei 的帖子
讲解 2010 中第一章，重置成本又称现行成本，是指按照当前市场条件，重新取得同样一项资产所需支付的现金或现金等价物金额。在重置成本计量下，资产按照现在购买相同或者相似资产所需支付的现金或者现金等价物的金额计量。负债按照现在偿付该项债务所需支付的现金或者现金等价物的金额计量。在实务中；重置成本多应用于盘盈固定资产的计量等。
是否说明，盘盈还是可以用重置成本的？
陈老师，那如果真的只能用历史成本，又无法取得历史成本，那盘盈资产就无法入账了吗？

回答人：chenyiwei
我怀疑这里的表述和 28 号准则的精神是矛盾的。如果要求对盘盈固定资产进行追溯重述，那就是视同为前期差错在当初发生时即已按正确方法处理。而当时是不可能按现在的重置成本入帐的。

提问人：wangxu811024 时间：2011-11-09 12:59:22
回复 chenyiwei 的帖子
陈老师，假设有一账外房产，评估价值为 500 万元，但原始账面原值 600 万元，现在提足折旧后只有 6 万元余值。
（ 1 ）账外资产入账价值直接以 6 万元入账吗？而不是用评估值 500 万元入账？ （ 2 ）如果按原账面值及折旧入账，判断是否重大，是否需要调整前期的标准是原值 600 万元，还是价值 6 万元？如果以净值判断的话，好像通常都不会重大。

回答人：chenyiwei
我理解这是考虑以前年度的核销是否恰当，或者以前年度的折旧政策是否符合实际情况的问题。如果以前年度处理不恰当的，则按会计差错予以更正处理。

提问人：wangxu811024 时间：2011-11-10 09:42:19
回复 chenyiwei 的帖子
陈老师，假设有一账外房产，评估价值为 500 万元，但原始账面原值 600 万元，现在提足折旧后只有 6 万元余值。
（ 1 ）账外资产入账价值直接以 6 万元入账吗？而不是用评估值 500 万元入账？ （ 2 ）如果按原账面值及折旧入账，判断是否重大，是否需要调整前期的标准是原值 600 万元，还是价值 6 万元？如果以净值判断的话，好像通常都不会重大。
请您指导一下重大的标准,是净值还是原值？

回答人：chenyiwei
如果能确定取得时间和原始的原值的，应作为差错更正。是否重大主要是看截至目前的折余价值对净资产、净利润整体而言是否重大。

提问人：wangxu811024 时间：2011-11-10 20:01:28
回复 chenyiwei 的帖子
陈老师，某一个国有企业有一处房产，账在本企业并且实质是本企业的资产，但房产证办在子公司的名下。该公司要改制，保证该房产法律形式与实质的一致，可以采取任何方法，比如把房产直接无偿划拨给子公司，或是增资，或是把房产证办到母公司。他们想采用一种最节省税的方法。
如果该母公司为了节税，说是会计差错，资产在购置时就应该属于子公司（实质是母公司的），直接把该资产的账调了，做到子公司，这样会有法律风险吗？

回答人：chenyiwei
从你说的情况看，这种做法似乎不符合真实性原则，也不符合实际受益原则？应该是有法律风险的。

提问人：wangxu811024 时间：2011-11-13 17:27:54
回复 chenyiwei 的帖子
陈老师，准则也没有对接受捐赠的固定资产入账价值做出规定，实际操作中如何处理？有相关文件对此做出过描述吗？

回答人：chenyiwei
按照资产初始确认的一般原则，可以按公允价值进行初始计量。

提问人：wangxu811024 时间：2011-12-08 13:45:05
回复 chenyiwei 的帖子
某处房产属于母公司所有，但房产证一直在子公司名下。现在拟IPo，决定将所有权和产权证统一。拟采取增资方式，将此房产增资给子公司。
在验资时，房产证上登记的非母公司，对我们验资会有什么障碍吗》

回答人：chenyiwei
明显不具备可操作性。

提问人：wangxu811024 时间：2011-12-09 09:42:29
回复 chenyiwei 的帖子
陈老师，那该如何操作。房产根据各种证明材料，确实属于母公司所有。但房产证办在了子公司名下，现在要统一，有三种 方式，一是从子公司过户到母公司、二是母公司对子公司增资、三是母公司对子公司无偿划拨。综合考虑了三种方式，认为增资税赋最低。
但您说增资不具备操作性，该如何处理 ？

回答人：chenyiwei
涉及注册资本变动的问题都是非常注重法律形式的，所以出资方式不可行。请考虑其他方式。

提问人：Alisa_wang 时间：2012-01-18 14:44:11
回复 chenyiwei 的帖子
陈老师，A公司有一项账外投资，为早些年参股一个公司B，未实际出资（应是该公司和另一股东使用A企业的名气拉业务，分给A公司的干股）。A企业的该项投资未入账。小金库检查中查出之后，将该项投资纳入账内。
B公司实收资本 100 万，A公司占30%。因金额较小，A公司简化处理，在本年账上确认长投 30 万，贷营业外收入 30 万，随后A公司将这项投资出售，取得 300 万价款，确认了 270 万投资收益。 这样做账务处理是否合适？是否需要追溯调整？

回答人：chenyiwei
如果前期 30 万元投资未入帐对A公司整体报表影响不重大的，则不属于重大前期差错，直接在本期内调整也完全是可以的。

提问人：呼叫帮助 时间：2018-03-18 09:30:37
固定资产是一种单位价值较高、使用期限较长的有形资产，一般是不会存在盘盈的可能，我遇到过这家企业，盘盈出来价值较大的房产，后经了解是三产公司遗留下来的（三产公司现在也不存在了），当时没有办理房产证，现在本公司清查发现，企业对其如何处理，入哪个科目核算准确？陈版

回答人：chenyiwei
应进行前期差错更正。如不可行的，按评估值入账营业外收入。